臺灣苗栗地方法院刑事裁定　　　　　　　　　　　　　　八十九年度自字第五三號
　　自　訴　人　乙○○
　　被　　　告　甲○○
右列被告因偽造文書案件，經自訴人提起自訴，本院裁定如左：
    主  文
自訴駁回。
    理  由
一、按法院或受命法官於自訴案件第一次審判期日前訊問及調查結果，如認為案件有
    刑事訴訟法第二百五十二條至第二百五十四條之情形者，得以裁定駁回其自訴，
    同法第三百二十六條第三項定有明文。
二、本件自訴意旨略以：自訴人將車輛停於住處門口，於民國八十九年七月二十五日
    三時三十分被竊，竊賊又以電話勒贖新臺幣五萬元，請自訴人匯款至中華商業銀
    行（下稱中華商銀）頭份分行甲○○之帳戶中，後因該帳戶被中華商銀以假身分
    證開戶而凍結，以致竊賊無法取贖款而通知被告至派出所報案處理，新竹縣警察
    局竹東分局竹東派出所員警於是偕同被告及自訴人至中華商銀頭份分行確認後，
    確定被告身分證遭人冒用開戶，但中華商銀襄理則要求自訴人向法院提起自訴始
    能退回該筆款項，自訴人因認被告涉有偽造文書之罪嫌云云。
三、按犯罪事實應依證據認定之，無證據不得推定其犯罪事實，刑事訴訟法第一百五
    十四條定有明文。又「認定不利於被告之事實，須依積極證據，苟積極證據不足
    為不利於被告事實之認定時，即應為有利於被告之認定，更不必有何有利之證據
    」、「刑法第二百十條之偽造文書，以無制作權之人冒用他人名義而制作該文書
    為必要，如果行為人對於此種文書，本有制作之權，縱令其不應制作而制作，亦
    無偽造之可言」，最高法院著有三十年上字第八一六號、二十四年上字第五四五
    八號判例可資參照。
四、本件自訴人認被告涉有偽造文書犯行，無非係以自訴人係匯款至被告之中華商銀
    頭份分行為主要論據。經本院傳訊被告甲○○皆未出庭，惟據其於警訊時堅決否
    認有何偽造私文書犯行，辯稱：八十六年十月至十一月間，在新竹市○區○○里
    ○○路四七三巷十六弄二號的家中曾經遭竊，當時伊不知道身分證也不見了，直
    到八十七年五月份，伊到新竹科學園區工作，要用到身分證時，才知道已經不見
    了，而於八十七年六月一日拿到補發的身分證，當時因為只損失一些零錢，所以
    沒有向警方報案；於八十九年五月間，新竹市警察局第三分局也曾因為竊車勒贖
    案，通知伊到分局說明；且伊於八十九年七月二十日在新竹科學園區台積十二廠
    工作，並沒有到苗栗縣頭份鎮中華商銀頭份分行開戶等語。經查；
    (一)本院函詢台灣積體電路製造股份有限公司雖表示，雖無曾經聘僱過被告之資料
      ，有該公司九十年七月十八日積電字第七六號簡便行文表在卷可憑，惟
      被告確曾於八十七年六月一日申請補領國民身分證，且同樣因身分證遭遺失等
      原因，經臺灣新竹地方法院檢察署為被訴竊盜案之不起訴處分，有新竹市東區
      戶政事務所九十年九月十四日竹市東戶字第五五一七號函所附之補領國民身
      分證申請書、臺灣新竹地方法院檢察署九十年度偵字第二五五八號不起訴處分
      處分書在卷可稽，而經本院調取中華商限頭份分行當日開庭之錄影帶，與被告
      之口卡比較結果，亦難認定為同一人，有該錄影帶之翻拍照片七幀及被告之口
      卡在卷可考，參以核對被告於前開補領國民身分證申請書上之簽名及印文，亦
      與中華商銀頭份分行之開戶資料上所留存之簽名及印文明顯之不同，且自訴人
      於自訴狀亦表示被告甲○○之身分證係遭人冒用開戶，故難以認定本件確係被
      告甲○○本人前往中華商銀頭份分行開戶。
    (二)況本件如確係被告親自到中華商銀頭份分行開立戶頭，則依前揭判例意旨所示
      ，被告對該文書本係有製作權之人，亦難認同被告有偽造文書之犯行。
    (三)又自訴人遭竊之車輛，經臺灣新竹地方法院檢察署偵查結果，認係由廖鴻旭、
      邱順添、洪欽賢、大陸地區人民張茂德及綽號「仔仔」之人所共犯，有該署九
      十年度偵字第一一一號、八十九年度偵字第六三四六號、第六八號、第六
      九三號起訴書在卷可參，該案現並由臺灣新竹地方法院審理中，參以自訴人
      於本院訊問時亦表示車子被偷走時不知道是誰偷的，本院復查無其他積極證據
      足資證明被告有何偽造文書或其他犯行，其犯罪嫌疑自屬不足。爰依首開說明
      ，本件自訴應予駁回。
據上論結，應依刑事訴訟法第三百二十六條第三項、第二百五十二條第十款，裁定如
主文。
中      華      民      國    九十一    年      一      月     十       日
                                臺灣苗栗地方法院刑事第二庭
                                        法  官  黃  建  都
右正本證明與原本無異
如不服本裁定，應於裁定送達後五日內向本院提出抗告狀。
                                        書記官  黃  士  益
中      華      民      國    九十一    年      一      月     十       日
